臺灣苗栗地方法院民事判決　　　　　　　 94年度婚字第249號
原　　　告　乙○○
訴訟代理人　江錫麒律師
被　告　　　甲○○
上列當事人間離婚事件，本院於民國九十四年十月六日言詞辯論
終結，判決如下：
　　主  　文
准原告與被告離婚。
訴訟費用由被告負擔。
    事    實
壹、原告方面：
一、聲明：求為判決如主文。
二、陳述略以：
（一）兩造於民國（下同）六十七年一月十五日結婚，婚後共同
      生活於苗栗縣卓蘭鎮苗豐里二鄰苗豐十七號住處，並育有
      子女二人，目前子女均已成年。嗣被告於七十四年間單獨
      返回其雲林縣褒忠鄉○○村○鄰○○路五二號老家居住，
      又於八十五年三月十五日，將其戶籍地址遷回前開雲林老
      家住處。
（二）被告有長期酗酒之惡習，並經常於酒後出手毆打原告成傷
      ，被告曾於七十二年十月二十五日下午，對原告拳打腳踢
      ，致原告受有左面部肌肉腫大、皮下瘀血、大腦部肌肉腫
      大等傷害；復於七十三年六月七日以拳頭毆打原告，致原
      告受有左眼眶外側皮下瘀血腫大周圍約四公分、大腦部左
      側皮下肌肉腫大周圍五公分等傷害；另於七十四年二月二
      十七日以拳頭毆打及指甲抓傷原告，致原告受有腦部肌肉
      皮膚腫、右側腹部觸診時疼痛、頸部皮膚傷痕長約二吋
      等傷害。被告又於七十四年九月二十二日下午八時許，於
      上開兩造原住處，因細故與原告母親即第三人黃余雙妹發
      生爭執，並基於傷害之故意，毆傷原告及原告母親，致原
      告受有小腦部肌肉腫痛、右大腿上側皮下瘀血約四公分、
      左小腿腓骨皮下瘀血周圍約零點五公分之傷害，原告母親
      黃余雙妹則受有頭部顱頂肌肉腫大約十公分、右手腕部上
      皮膚下瘀血周圍約十公分之傷害，被告因此於七十四年十
      一月二十二日經臺灣新竹地方法院以七十四年度易字第一
      四三五號刑事判決判處拘役三十日確定在案。
（三）被告於上開刑事判決確定後，旋返回前開雲林老家居住，
      無任何書信或電訊往來聯絡，僅於八十五年三月十五日前
      往苗栗縣卓蘭鎮戶政事務所辦理遷出戶籍手續，被告未曾
      返家探視原告，亦未曾提供家庭生活費用，兩造未同居生
      活已達二十年之久，兩造所生之子女皆由原告單獨養育成
      年，顯然係惡意遺棄原告在繼續狀態中，且兩造間確實有
      難以維持婚姻之重大事由，為此，依民法第一千零五十二
      條第一項第三款「不堪同居之虐待」、第五款「惡意遺棄
      」及同條第二項「重大事由」，訴請判決兩造離婚。
三、證據：提出兩造之戶籍謄本、原告於七十二年十月二十五日
    、七十三年六月七日、七十四年二月二十八日前往卓蘭鎮衛
    生所就醫之驗傷診斷書、臺灣新竹地方法院七十四年度易字
    第一四三五號刑事判決等資料。
貳、被告方面：未到庭或具狀陳述任何意見，僅曾具狀提出殘障
    手冊及診斷證明書，表示其為中度肢體殘障，目前行動不便
    。
參、本院依職權調取被告之臺灣高等法院被告全國前案紀錄表及
　　臺灣高等法院在監在押全國紀錄表。
    理  　由
一、按離婚之訴，專屬夫妻之住所地或夫、妻死亡時住所地之法
　　院管轄，但訴之原因事實發生於夫或妻之居所地者，得由各
　  該居所地之法院管轄，民事訴訟法第五百六十八條第一項定
    有明文。查兩造婚後共同居住在苗栗縣，並於苗栗縣發生訴
　　請離婚之事由，揆諸前揭法條規定，本院應有管轄權，合先
 　 敘明。
二、被告經合法通知，無正當理由，未於言詞辯論期日到場，查
    無民事訴訟法第三百八十六條各款所列情形，爰依原告之聲
    請，由其一造　 辯論而為判決。
三、按夫妻一方受他方不堪同居之虐待者，他方得向法院請求離
    婚；夫妻之一方以惡意遺棄他方在繼續狀態中者，他方得向
    法院請求離婚；夫妻之一方有民法第一千零五十二條第一項
    各款以外之重大事由，難以維持婚姻者，夫妻之一方得請求
    離婚；民法第一千零五十二條第一項第三款、第五款、第二
    項本文均定有明文。民法第一千零五十二條第五款所謂夫妻
    之一方，以惡意遺棄他方，在繼續狀態中者，係指夫或妻無
    正當理由，不盡同居或支付家庭生活費用之義務而言，不僅
    須有違背同居義務之客觀事實，並須有拒絕同居之主觀情事
    始為相當，此有最高法院三十九年台上字第四一五號、四十
    年台上字第九十一號、四十九年台上字第一二五一號判例在
    案可稽。
四、原告主張兩造於六十九年一月十五日結婚，婚後共同生活於
    苗栗縣卓蘭鎮苗豐二鄰苗豐十七號住處，並育有子女二人，
    被告多次毆打原告成傷，曾於七十二年十月二十五日下午毆
    打原告，致原告受有左面部肌肉腫大、皮下瘀血、大腦部肌
    肉腫大等傷害，復於七十三年六月七日毆打原告，致原告受
    有左眼眶外側皮下瘀血腫大周圍約四公分、大腦部左側皮下
    肌肉腫大周圍五公分等傷害，另於七十四年二月二十七日毆
    打原告，致原告受有腦部肌肉皮膚腫、右側腹部觸診時疼
    痛、頸部皮膚傷痕長約二吋等傷害，又於七十四年九月二十
    二日下午八時許，毆打原告及原告母親黃余雙妹，致原告受
    有小腦部肌肉腫痛、右大腿上側皮下瘀血約四公分、左小腿
    腓骨皮下瘀血周圍約零點五公分之傷害，原告母親黃余雙妹
    則受有頭部顱頂肌肉腫大約十公分、右手腕部上皮膚下瘀血
    周圍約十公分之傷害，被告因此於七十四年十一月二十二日
    經臺灣新竹地方法院以七十四年度易字第一四三五號刑事判
    決判處拘役三十日確定在案，被告於上開刑事判決確定後，
    旋於七十四年間單獨返回前開雲林老家居住，無任何書信或
    電訊往來聯絡，並於八十五年三月十五日將其戶籍地址遷回
    前開雲林老家住處，被告未曾返家探視原告，亦未曾提供家
    庭生活費用，兩造未同居生活已達二十年之久，兩造所生之
    子女皆由原告單獨養育成年等語，業據原告提出兩造之戶籍
    謄本、原告於七十二年十月二十五日、七十三年六月七日及
    七十四年二月二十八日前往卓蘭鎮衛生所就醫之驗傷診斷書
    、臺灣新竹地方法院七十四年度易字第一四三五號刑事判決
    等資料為證，核與原告所述上情相符，亦與本院依職權調取
    被告之臺灣高等法院被告全國前案紀錄表及臺灣高等法院在
    監在押全國紀錄表相吻合。被告雖提出其殘障手冊及診斷證
    明書各一份，表示其為中度肢體殘障，目前行動不便云云，
    惟被告非不得委任訴訟代理人到庭陳述意見，或委請親友協
    助、陪同其到庭，亦得具狀就系爭事實提出答辯理由，及請
    求調查相關證據，惟經本院合法通知被告於九十四年八月十
    六日、同年九月八日、同年十月六日到庭，並通知被告得委
    任訴訟代理人到庭及提出答辯狀陳述意見，惟被告既未親自
    或委任訴訟代理人到庭陳述意見，復未提出書狀為任何聲明
    或陳述，自堪信原告之主張為真實。從而，被告無正當理由
    ，長期不盡同居義務，亦不支付家庭生活費用，且對於原告
    之生活不予聞問，不僅有違背同居義務之客觀事實，亦堪認
    其有拒絕同居之主觀情事，顯已該當「惡意遺棄」之情形，
    則原告依民法第一千零五十二條第一項第五款之規定，以惡
    意遺棄之事由請求准許兩造離婚，尚非無據，應予准許。又
    原告依民法第一千零五十二條第一項第五款規定請求離婚，
    既經准許，則其訴訟目的已達，自毋庸再予審究有無同條第
    三款及第二項規定之離婚事由，附此敘明。
五、本件事證已臻明確，爰無再調查其他事證之必要，併此敘明
　　。
六、據上論結，原告之訴為有理由，依民事訴訟法第三百八十五
　　條第一項前段、第七十八條，判決如主文。
中　　華　　民　　國　　94　　年　　10  　月　　20　　日
                  家事庭法　官　李麗萍
以上正本係照原本作成。
如對本判決不服須於判決送達後二十日內向本院提出上訴狀，並
繳納上訴費用新台幣四千五百元。
                        書記官　蕭雅馨
中　　華　　民　　國　　94　　年　　10　　月　　21　　日
